【裁判字號】    94,簡上,180
【裁判日期】    950315
【裁判案由】    家暴傷害
【裁判全文】
臺灣嘉義地方法院刑事判決             94年度簡上字第180號
上  訴  人  臺灣嘉義地方法院檢察署檢察官
被      告  甲○○
上列上訴人因被告家暴傷害案件，不服本院嘉義簡易庭94年度朴
簡字第100號中華民國94年7月29日第一審判決（臺灣嘉義地方法
院檢察署檢察官聲請簡易判決處刑案號：94年度偵字第3639 號
），提起上訴，本院管轄之第二審合議庭，判決如下：
    主  文
原判決撤銷。
甲○○傷害人之身體，處拘役貳拾日，如易科罰金，以參佰元折
算壹日。緩刑貳年，緩刑期內付保護管束。
    事  實
一、甲○○係乙○○○之媳婦，二人具有家庭暴力防治法第三條
    第三款之家庭成員關係，詎甲○○於民國九十四年四月十八
    日中午十二時許，在嘉義縣朴子市○○路○段「中華幼稚園
    」前面處，欲探視其子女時，適與乙○○○相遇，二人因生
    活細故爭執齟齬，進而相互拉扯之際，甲○○竟基於普通傷
    害之犯意，徒手毆打乙○○○，致乙○○○受有「下頷瘀傷
    三×三公分、左肩瘀傷五×三公分」之傷害，嗣經該幼稚園
    園長丙○○勸阻拉開，始行罷手。
二、案經乙○○○訴由嘉義縣警察局朴子分局報告臺灣嘉義地方
    法院檢察署檢察官偵查後聲請簡易判決處刑。
    理  由
一、本件被告甲○○於言詞辯論終結前，對於警卷、偵查卷及本
    院卷內，被告及乙○○○、郭江連、丙○○等警詢筆錄、偵
    訊筆錄，及行政院衛生署朴子醫院傷害診斷書、本院九十四
    年度婚字第一四六號民事判決書、本院公務電話紀錄、前案
    紀錄等傳聞證據，均同意為證據方法，且對證據能力，未為
    異議。被告於準備程序及審理時均承認有於犯罪事實欄內時
    、地與告訴人乙○○○發生爭執拉扯，審理過程亦經進行交
    互詰問程序，前述證據復無顯不可信之情況，本院審酌採納
    該等傳聞證據，無礙被告與辯護人等於程序上之彈劾詰問權
    利，認前開傳聞證據合於刑事訴訟法第一百五十九條之一、
    之二、之四、之五等規定，因而具備證據能力，合先敘明。
二、訊據被告甲○○對於二人為婆媳關係，及於前開時、地發生
    言語衝突及拉扯等情並不爭執，惟矢口否認有何普通傷害犯
    行，辯稱：其並未毆打乙○○○，乙○○○所受之傷係該月
    十五日晚上遭其夫郭江連（即被告之公公）毆打所致云云（
    本院卷第72頁），惟查：
（一）被告如何於前揭時、地毆打告訴人，致告訴人受有「下頷
      瘀傷三×三公分、左肩瘀傷五×三公分」之傷害等情，業
      據告訴人於警詢時指訴歷歷，並於本院審理時結證明確，
      復有行政院衛生署朴子醫院傷害診斷書一份在卷可稽（警
      卷第11頁），洵屬有據。
（二）被告辯稱告訴人所受之傷係遭其郭江連於該月十五日晚上
      毆傷云云，惟既經證人郭江連於警詢時明確否認（警卷第
      10頁），況倘係該月十五日毆傷所致，距告訴人與被告發
      生拉扯之日（十八日），相距三日之久，被告何以遲不驗
      傷？且觀之前開傷害診斷書內所載檢驗日期為「九十四年
      四月十八日中午十二時二十三分」，緊接於前開爭吵時間
      之後；其上所載告訴人受傷部位又與告訴人到庭結證稱遭
      毆打之身體部位為左下巴、左肩脖部位等語相符（本院卷
      第69頁），更與證人丙○○本院審理時結證稱：於前開時
      、地確目睹被告及告訴人互相拉扯，其前往拉開二人後，
      有看見告訴人脖子「有紅紅的」（按：應即紅腫瘀血之意
      ）等語無所相違（本院卷第67頁），另參以脖、頷部位相
      鄰難分，以「三×三公分」之受傷面積觀之，證人丙○○
      證述內容堪認與前開傷害診斷證明書所載受傷部位相符；
      綜上，前開事證就告訴人受傷時間、部位、傷勢彼此互核
      相符，又與互相拉扯所肇致傷害部位之經驗法則無違，告
      訴人於前開時、地受有前開傷勢，應堪認定，被告上開所
      辯即無足採信。
（三）告訴人雖於準備程序聲請詰問證人丁○，惟其待證事實僅
      為曾聽聞丁○有自隙縫間目睹告訴人遭其夫毆打一節，惟
      經本院第一次審判期日傳訊不到，復經本院以公務電話聯
      絡結果，丁○表示未曾目睹前情，有本院公務電話紀錄存
      卷足參（本院卷第54頁），顯無法證明被告所辯待證事實
      之內容，兼衡以被告所辯不足採信，已如前述，證人丁○
      委無另於審判期日傳訊調查之必要，併此敘明。
（四）綜上事證，被告所辯無非卸責之詞，無足採信，其於前開
      時地徒手毆傷告訴人之事實，至為灼然，本案事證明確，
      被告犯行，應堪認定。
二、查告訴人與被告為婆媳關係，被告與告訴人之子郭輝煌目前
    雖經判決離婚但未為判決確定及登記離婚等情，業據被告及
    告訴人陳明，並有本院九十四年度婚字第一四六號民事判決
    、戶籍資料二份在卷可稽，二人間為家庭暴力防治法第三條
    第三款所定家庭成員。是核被告所為，係犯刑法第二百七十
    七條第一項普通傷害罪。被告上揭對告訴人實施身體上不法
    侵害所為，屬家庭暴力防治法第二條第二項之家庭暴力罪。
    原審予以依法論科，固非無見；惟按（一）原判決理由漏未
    依法院辦理家庭暴力案件應行注意事項貳、刑事類第一項規
    定，敘明被告所犯係屬家庭暴力防治法第二條第二項之家庭
    暴力罪，顯有疏失。（二）犯家庭暴力罪而受緩刑之宣告者
    ，在緩刑期內應付保護管束，家庭暴力防治法第三十條第一
    項定有明文。原判決以被告於前開時、地，徒手毆打告訴人
    成傷，所犯係刑法第二百七十七條第一項之普通傷害罪，而
    對被告科處拘役貳拾日，如易科罰金，以參佰元折算壹日，
    緩刑貳年在案。因原判決漏未依上揭家庭暴力防治法第三十
    條第一項規定，宣告被告在緩刑期內應付保護管束，顯有適
    用法則不當之違誤。
三、上訴人提起上訴，既未指明原審判決違誤或不當之處，徒以
    被告迄無悔改之意，原審量刑太輕為由，請求改判云云。惟
    按刑之量定，係實體法上賦予法院得為自由裁量之事項，倘
    其未有逾越或濫用法律所規定裁量之外部及內部性界限，並
    符合法規範之體系及目的，遵守一般有效之經驗及論理法則
    ，即不得任意指為違法（最高法院七十五年台上字第七○三
    三號判例參照）。原審基於調查審理所認定之事實，斟酌被
    告品行、犯罪之動機、目的、手段、所生損害等一切情狀而
    為量刑，尤已將被告犯後態度列入考量之範圍，並依刑法第
    五十七條所定各款犯罪情狀之規定，在法定刑度內而為量刑
    ，妥適反應其所認定之犯罪事實與全案情節，尚無失出，被
    告上訴意旨之指摘，自無理由。惟原判決既有前揭適用法律
    錯誤及疏失之處，自屬無可維持，應由本院撤銷改判。爰審
    酌被告並無犯罪紀錄，有臺灣嘉義地方法院檢察署刑案資料
    查註紀錄表及臺灣高等法院被告前案紀錄表附卷可按，其素
    行良好；於互相拉扯之際出於傷害之動機及目的、以徒手毆
    打之手段，告訴人傷勢非重之結果，被告與告訴人為婆媳關
    係，惟婚姻已訴諸判決離婚，關係不佳，犯後未坦承犯行，
    迄未和解，併考量其智識程度與生活狀況等一切情狀，量處
    如主文第二項所示之刑，並諭知易科罰金之折算標準，以資
    儆懲。末審酌被告前未曾受有期徒刑以上刑之宣告，已如前
    述，素行良好，雖未坦認犯行，然事出言語齟齬、互相拉扯
    之際所為犯行，堪認係因一時失慮致罹刑典，現被告已搬離
    告訴人住處許久，其經此偵查審判程序，當知所警惕，信無
    再犯之虞，被告原為大陸人士，目前獨居在外工作，經濟能
    力非佳，又有二名子女待扶養，本院認所宣告之刑，以暫不
    執行為適當，宣告緩刑二年，並依家庭暴力防治法第三十條
    第一項之規定，於緩刑期內付保護管束。
據上論斷，應依刑事訴訟法第四百五十五條之一第一項、第三項
、第三百六十九條第一項前段、第三百六十四條、第二百九十九
條第一項前段，家庭暴力防治法第三十條第一項，刑法第二百七
十七條第一項、第四十一條第一項前段、第七十四條第一款，罰
金罰鍰提高標準條例第一條前段、第二條，判決如主文。
本案經檢察官侯德人到庭執行職務。
中    華    民    國    95    年    3     月    15    日
                  刑事第一庭審判長法  官  許進國
                                  法  官  鄧晴馨
                                  法  官  蔡廷宜
以上正本證明與原本無異。
本件不得上訴。
中    華    民    國    95    年    3     月    15    日
                                  書記官  蕭琪男
附錄論罪科刑法條：
刑法第二百七十七條第一項：
傷害人之身體或健康者，處三年以下有期徒刑、拘役或一千元以
下罰金。


司法院資訊處製作；財團法人民間司法改革基金會備份。
